【裁判字號】    90,上易,829
【裁判日期】    900904
【裁判案由】    竊盜
【裁判全文】
臺灣高等法院臺南分院刑事判決          九十年度上易字第八二九號  Ａ
      上  訴  人  臺灣嘉義地方法院檢察署檢察官
      被      告  甲  ○  ○
右上訴人因被告竊盜案件，不服臺灣嘉義地方法院八十九年度易字第八一七號中華民
國九十年三月十二日第一審判決（起訴案號：臺灣嘉義地方法院檢察署八十九年度偵
字第三九三七、四０三三號），提起上訴，本院判決如左：
      主      文
上訴駁回。
      理      由
一、公訴意旨略以：被告甲○○意圖為自己不法之所有，並基於概括之犯意，於民國
    （下同）八十九年二月十日下午十時許、同年二月十一日下午七時許，分別在嘉
    義縣新港鄉月眉村六鄰月眉潭五之一號前、嘉義縣大林鎮○○里○○○鄰○○街
    五十一巷五號前，於受僱於奇異資融股份有限公司拖吊貸款未如期繳納車輛之機
    會，僱請不知情之吊車司機將乙○○、陳樹藍（陳樹藍嗣後將該車轉賣與丙○○
    ，由丙○○使用中，警方移送陳樹藍詐欺一事，另為不起訴處分）以動產擔保交
    易之方式，向奇異資融股份有限公司購買車牌號碼Ｃ四一四零八號、Ｃ二三二四
    九號自小客車拖吊至嘉義縣太保市○○里○○路阿里汽車拖吊場內後，趁清點車
    內物品之際竊取乙○○所有置於上述車輛內之新台幣（下同）二萬一千元、健保
    卡（已尋獲）、手推車（已尋獲）、行照、駕照、籠子三個（約值一千六百元）
    ；及丙○○所有置於上開車輛內之梯子、工具箱、鐵架、鐵線、電纜（已尋獲）
    及四萬二千元、電纜、雜物等物，嗣因丙○○不知該車輛之去向，誤為遭竊而報
    警處理，經警循線查獲後始知上情，因認被告涉犯刑法第三百二十條第一項之罪
    嫌等語。
二、公訴人認被告甲○○涉犯上開罪嫌，主要係以告訴人之指述，並依據一般人於平
    日使用車輛上必會放置一些私人物品或金錢符合常情，及被告捨於拖吊時通知告
    訴人清理其車上物品而擇自行清點物品再另花錢僱人送還物品有違常理等由為其
    論據。
三、按犯罪事實應依證據認定之，無證據不得推定其犯罪事實，又不能證明被告犯罪
    者，應諭知無罪之判決，刑事訴訟法第一百五十四條、第三百零一條第一項分別
    定有明文。又認定不利於被告之事實，須依積極證據，苟積極證據不足為不利於
    被告事實之認定時，即應為有利於被告之認定，更不必有何有利之證據（最高法
    院三十年上字第八一六號判例參照）。再事實之認定，應憑證據，如未能發現相
    當證據，或證據不足以證明，自不能以推測或擬制之方法，為裁判基礎（最高法
    院四十年台上字第八六號判例參照）。又告訴人之告訴，本以使被告受刑事訴追
    為目的，故其陳述是否與事實相符，自應調查其他證據，以資審認，苟其所為攻
    擊之詞，尚有瑕疵，則在此瑕疵未予究明以前，即不能遽採為斷罪之基礎（最高
    法院五十二年台上字第一三００號、六十一年台上字第三０九九號判例參照）。
四、被告甲○○固坦承於上揭時地受僱於奇異資融股份有限公司拖吊貸款未如期繳納
    之上開車輛等情不諱，惟自始至終堅決否認有前揭竊盜犯行，並辯稱：我有將車
    主放置於車內之物品歸還，絕無竊取車內物品等語。經查：
（一）車號Ｃ四一四零八號、Ｃ二三二四九號自小客車確係依動產擔保交易法買賣之
      車輛，並積欠貸款未繳之事實，為被害人乙○○及共同被告陳樹藍於警訊中自
      承，而被告受僱於二十一世紀公司，接受上開車輛貸款公司（奇異資融股份有
      限公司及裕益汽車股份有限公司）之委託拖吊車輛，並於車輛吊回後，依二十
      一世紀公司之指示，清點車內物品，作成清單後將車內物品返還車主等情，業
      據證人即二十一世紀公司內勤人員葉詩淵於原審結證稱：「他（指被告）是我
      們嘉義地區的駐站人員，處理嘉義這邊的業務，他是我們公司外聘的。我是他
      的主管，就嘉義的業務方面需要聯繫者，我會以電話跟他聯繫。」「我們的正
      常程序是銀行交代我們拖車回來之後，將車擺在停車場，被拖吊走的車主如果
      有問題會直接與銀行聯絡，銀行如果有需要會以電話通知我們清點車內東西給
      車主，本件剛好是順益汽車公司位於中壢在嘉義沒有人員可以處理車內清點物
      品事宜委託我們處理，而奇異資融公司在台北，該公司委託我們拖吊車輛，均
      由我們幫忙清點車內物品後，將物品交還車主事宜。被告在嘉義所以這兩輛車
      都由被告清點車內物品，將物品還給車主。」「甲○○會列一張清單傳真給我
      們公司，我們再將清單傳給銀行。」「（問：甲○○處理車子問題，是否均須
      向公司報備？）是的，包括何時拖吊、拖吊後的後續動作，均須接獲公司指示
      後，才可以動作。」（原審八十九年十二月十五日訊問筆錄參見），按證人葉
      詩淵為被告之主管，應不致為維護被告而冒刑法上偽證罪之處罰，其證言應可
      憑信，此外，並有委託書二件及清單在卷足憑，足徵被告係依據其職務內容執
      行無訛。
（二）再者，告訴人乙○○僅空言而無法就其金錢及物品來源提出證明，告訴人丙○○雖提出互助會簿一本，然該會簿僅載明每會二萬元、會期、開標日期及會員
      名稱等，並未載明各會員得標金額為何，尚無法據該會簿而證明告訴人丙○○
      之車上確放置有甫收之會款四萬二千元，而被告係於本件告訴前即將車內物品
      歸還，而告訴人亦坦認有收到歸還之車內物品，足見被告並非因告訴人等提出
      告訴心虛而歸還物品，其應無不法所有之意圖。又衡諸常情，一般人鮮少將大
      筆現金置放於車內，何況是貸款未如期繳納之而有隨時被取回危險之車輛，是
      告訴人之指述其等上述車內放置有現金二萬一千元及四萬兩千元並未遭歸還，
      顯與情理有違，而有瑕疵，況本院查無其他佐證足以證明該指述為真實，尚難
      據此為不利於被告認定之依據。
五、綜上所述，相互勾稽，被告上開所辯，應足採信。此外，復查無其他任何積極確
    切證據足證被告涉有何犯行，揆諸首開說明，應認本件無由成立竊盜罪，依前揭
    法條規定與說明，自屬不能證明被告犯罪。原審認被告無罪之諭知，核無不合。
    檢察官上訴意旨指摘原判決不當，為無理由，應予駁回。
據上論斷，應依刑事訴訟法第三百六十八條，判決如主文。
本案經檢察官邱克斌到庭執行職務。
中    華    民    國      九十      年      九      月        四        日
                                  臺灣高等法院臺南分院刑事第一庭
                                      審判長法官  鄭    文    肅
                                            法官  黃    三    哲
                                            法官  王    浦    傑
右正本證明與原本無異。
不得上訴。
                                      法院書記官  蔡    振    豐
中    華    民    國      九十      年      九      月        十        日


司法院資訊處製作；財團法人民間司法改革基金會備份。
